臺灣高等法院刑事判決
109年度交上易字第314號
上  訴  人  臺灣新北地方檢察署檢察官
被      告  陳萬居


輔  佐  人  陳美鳳




指定辯護人  本院公設辯護人郭書益  
上列上訴人因被告過失傷害案件，不服臺灣新北地方法院109年
度審交易字第305號，中華民國109年5月22日第一審判決（起訴
案號：臺灣新北地方檢察署108年度偵字第30849號），提起上訴
，本院判決如下：
    主  文
上訴駁回。
陳萬居緩刑貳年。
  事實及理由
壹、證據能力部分
一、按被告以外之人於審判外之言詞或書面陳述，除法律有規定
    者外，不得作為證據。另按被告以外之人於審判外之陳述，
    雖不符合同法第159 條之1 至第159 條之4 之規定，然經當
    事人於審判程序同意作為證據，法院審酌該言詞陳述或書面
    陳述作成時之情況，認為適當者，亦得為證據。當事人、代
    理人或辯護人於法院調查證據時，知有第159條第1 項不得
    為證據之情形，而未於言詞辯論終結前聲明異議者，視為有
    前項同意，刑事訴訟法第159 條第1 項、第159 條之5 分別
    定有明文。該條立法意旨在於傳聞證據未經當事人之反對詰
    問予以核實，原則上先予排除，惟若當事人已放棄反對詰問
    權，於審判程序中表明同意該等傳聞證據可作為證據；或於
    言詞辯論終結前未聲明異議，基於尊重當事人對傳聞證據之
    處分權，及證據資料愈豐富，愈有助於真實發見之理念，且
    強化言詞辯論主義，使訴訟程序得以順暢進行，上開傳聞證
    據亦均具有證據能力。查本件被告以外之人於審判外之言詞
    或書面陳述屬傳聞證據部分，檢察官、被告、輔佐人、辯護
    人於本院準備程序中表示同意有證據能力，且迄於言詞辯論
    終結前亦未聲明異議，復本院認其作成之情形並無不當情形
    ，經審酌後認為適當，均應認於本案有證據能力。
二、另本件認定事實引用之卷內其餘非供述證據部分資料，並無
    證據證明係公務員違背法定程序取得，且被告亦未於言詞辯
    論終結前表示無證據能力，應可作為本件之證據　　
貳、實體部分　
一、本案經本院審理結果，認第一審以被告陳萬居係犯修正前刑
    法第284條第1項前段之過失傷害罪，依刑法第62條前段自首
    規定減輕其刑後，判處被告拘役55日，且諭知易科罰金之折
    算標準為以新臺幣（下同）1千元折算1日，經核認事用法、
    量刑均無不當，應予維持，除補充本件證據尚有被告於本院
    審理時之認罪陳述外（見本院卷第108頁），引用第一審判
    決書記載之事實、證據及理由（如附件）。
二、檢察官上訴理由略以：被告所為本件犯行致告訴人卓育麒、
    王思雅在身體、經濟、精神等方面受害非輕，且依告訴人2
    人提出之刑事聲明上訴狀所述，被告迄今無和解之誠意，態
    度亦不佳，使告訴人2人受創更深，而原審對被告僅量處拘
    役55日，當屬過輕，未能使罰當其罪，而違背量刑之內部性
    界限。
三、上訴駁回之理由：
 ㈠原審審理結果，認為被告上開犯行，事證明確，予以論科，並
    審酌被告本應於駕駛時遵守交通規則，以維其他參與道路交
    通者之安全，竟疏未注意，未看清來往車輛，且未讓行進中
    之車輛優先通行，即貿然自路邊起駛向左駛出，因而與告訴
    人卓育麒所騎乘搭載告訴人王思雅之機車發生碰撞，致告訴
    人2 人受有原判決犯罪事實所載之傷勢，本應非難；惟兼衡
    被告犯後坦承犯行之態度，且已先行透過保險理賠合計1 萬
    2 千多元，並參以被告之素行、小學畢業之智識程度、家庭
    經濟狀況勉持、領有身心障礙手冊、前因意外事故受有多重
    胸椎骨折之傷害而需門診追蹤之生活狀況，有中華民國身心
    障礙證明影本、天主教輔仁大學附設醫院診斷證明書各1 紙
    在卷可參（見原審卷第51、69頁），及被告之過失情節與程
    度、告訴人2 人所受之傷勢等一切情狀，量處拘役55日，併
    諭知易科罰金之折算標準。經核原判決上開認事用法，並無
    違誤，量刑亦屬妥適。
  ㈡原判決量刑時已斟酌刑法第57條各款所列情狀而未逾越法定
    刑度，並符合罪刑相當原則，檢察官上訴指摘被告未予告訴
    人2人達成和解而認原判決量刑過輕為由上訴。然被告於本
    院審理中已與告訴人達成和解，有本院109年度交附民第52
    號和解筆錄在卷可憑，且原判決審酌被告之過失行為、造成
    告訴人2人傷勢情況，及被告之犯後態度，並依刑法第57條
    規定，予以審酌各款情形，予以論罪科刑，難認過輕之情，
    故認檢察官上訴所指，並無理由，應予駁回。
四、被告未曾因故意犯罪受有期徒刑以上刑之宣告，有本院被告
    前案紀錄表在卷足按，其因一時失慮致罹刑章，犯罪後坦承
    行，並於本院審理中告訴人2人達成，有本院109年度交附民
    第52號和解筆錄在卷可參，足認態度良好，被告經此次偵審
    程序，當知所警惕，信無再犯之虞，本院認其所受宣告之刑
    以暫不執行為適當，故依刑法第74條第1項第1款之規定，併
    予宣告緩刑2年，以啟自新。
據上論斷，應依刑事訴訟法第373條、第368條，刑法第74條第1
項第1款，判決如主文。　
本案經檢察官許宏緯提起公訴，檢察官邱舒婕提起上訴，檢察官
陳正芬到庭執行職務。
中　　華　　民　　國　　109 　年　　11　　月　　19　　日
              　  刑事第二十三庭審判長法　官  許永煌
　　　　　　　　　　　　　　　　　    法　官  吳定亞
　　　　　　　　　　　　　　　　　    法　官  黃美文
以上正本證明與原本無異。
不得上訴。
                                　    書記官  彭威翔
中　　華　　民　　國　　109 　年　　11　　月　　20　　日
附錄：本案論罪科刑法條全文
修正前刑法第284條第1項：
因過失傷害人者，處6月以下有期徒刑、拘役或5百元以下罰金；
致重傷者，處1年以下有期徒刑、拘役或5百元以下罰金。
【附件】
臺灣新北地方法院刑事判決　　　　　109年度審交易字第305號
公　訴　人　臺灣新北地方檢察署檢察官
被　　　告　陳萬居
輔　佐　人
即被告之女　陳美鳳
上列被告因過失傷害案件，經檢察官提起公訴（108 年度偵字第
30849 號），被告於本院準備程序進行中為有罪陳述，經告知簡
式審判程序之旨，並聽取當事人之意見後，經本院裁定行簡式審
判程序，判決如下：
    主  文
陳萬居犯過失傷害罪，處拘役伍拾伍日，如易科罰金，以新臺幣
壹仟元折算壹日。
    事  實
一、陳萬居於民國108 年3 月31日13時31分許，駕駛車牌號碼00
    0-0000號自用小客車，沿新北市泰山區文程路往中港西路方
    向行駛，行至文程路62號前暫停路旁後，欲自該處路邊向左
    起駛時，本應注意起駛前應注意前後左右有無車輛，並應讓
    行進中之車輛優先通行，而依當時天候晴，日間自然光線，
    視距良好，柏油路面乾燥、無缺陷且無障礙物等情狀，並無
    不能注意之情事，竟疏未注意及此，未看清來往車輛，且未
    讓行進中之車輛優先通行，即貿然自該處起駛向左駛出，適
    有卓育麒所騎乘搭載王思雅之車牌號碼000-000 號普通重型
    機車，自新北市泰山區文程路往中港西路方向直行（即同向
    左後方）駛至該處，因閃避不及，陳萬居所駕駛汽車之左前
    車頭與卓育麒所騎乘機車之前車頭相碰撞，卓育麒與王思雅
    因而人車倒地，致卓育麒受有腹壁挫併擦傷之傷害，王思雅
    則受有頭部、右肩、右足趾及右膝挫傷、臉部、右肩、右手
    及右膝擦傷、右前額撕裂傷5 公分、左上顎正中門齒脫落、
    右上顎正中門齒及左上顎側門齒脫位突出之傷害（起訴書就
    王思雅所受傷勢部分，原僅載為受有左上顎正中門齒脫落、
    右上顎正中門齒及左上顎側門齒脫位突出之傷害）。嗣陳萬
    居於案發後停留現場，於有偵查權限之機關及公務員發覺其
    犯罪前，向前往現場處理之警員表明其為肇事人自首並願接
    受裁判。
二、案經卓育麒、王思雅訴由新北市政府警察局林口分局報請臺
    灣新北地方檢察署檢察官偵查起訴。
    理  由
一、查本案被告陳萬居所犯係死刑、無期徒刑、最輕本刑為3 年
    以上有期徒刑以外之罪，其於準備程序中就前揭被訴事實為
    有罪之陳述，經本院告知簡式審判程序之旨，並聽取公訴人
    、被告之意見後，經裁定進行簡式審判程序審理，則本案證
    據之調查，依刑事訴訟法第273 條之2 規定，自不受同法第
    159 條第1 項、第161 條之2 、第161 條之3 、第163 條之
    1 及第164 條至第170 條規定之限制，合先敘明。
二、上揭犯罪事實，業據被告陳萬居於偵查及本院審理時坦承不
    諱（見臺灣新北地方檢察署108 年度偵字第30849 號卷，下
    稱偵卷，第31頁背面；本院109 年度審交易字第305 號卷，
    下稱本院卷，第57頁、第62頁），核與證人即告訴人卓育麒
    、王思雅於警詢及偵查中之證述情節相符（見偵卷第6 至7
    頁、第8 至9 頁、第31頁），並有新北市政府警察局林口分
    局之道路交通事故談話紀錄表3 紙、道路交通事故現場圖、
    道路交通事故調查報告表㈠、㈡各1 紙、亞東紀念醫院乙種
    診斷證明書3 紙、新北市政府車輛行車事故鑑定會109 年1
    月10日新北車鑑字第0000000 號鑑定意見書1 份、案發現場
    暨車損照片共18張等在卷可稽（見偵卷第4 頁、第6 頁、第
    8 頁、第10頁、第11至12頁、第13至15頁、第18至20頁、第
    39頁）。按起駛前應顯示方向燈，注意前後左右有無障礙或
    車輛行人，並應讓行進中之車輛行人優先通行，道路交通安
    全規則第89條第1 項第7 款定有明文。被告既考領有普通小
    型車駕照，對於上開交通安全規則自應知之甚稔，是被告於
    前揭時間駕駛汽車自上開路段路邊起駛時，依其智識能力，
    及參以案發時為天候晴，日間自然光線，視距良好，柏油路
    面乾燥、無缺陷且無障礙物等情況（有前開道路交通事故調
    查報告表㈠及案發現場照片可參），並無不能注意之情事，
    竟疏未注意遵守上開交通安全規定，未看清來往車輛，且未
    讓行進中之車輛優先通行，即貿然自該路段路邊起駛向左駛
    出，因此肇致本件事故，堪認被告就本件交通事故之發生為
    有過失。此外，本案經送新北市政府車輛行車事故鑑定會為
    鑑定，亦認：「陳萬居駕駛自用小客車，路邊起駛未讓行進
    中車輛先行，為肇事原因。」，有該鑑定會109 年1 月10日
    新北車鑑字第0000000 號鑑定意見書1 份在卷可憑（見偵卷
    第39頁），益徵被告就本件交通事故之發生為有過失至明。
    又告訴人卓育麒、王思雅所受前揭傷害均係因本件交通事故
    所致，而本件交通事故復因被告上開過失行為所致，是被告
    上開過失肇事行為與告訴人2 人所受傷害結果間，具有相當
    因果關係。綜上所述，被告前揭任意性自白與事實相符，本
    案事證明確，被告犯行堪予認定，應依法論科。
三、論罪科刑：
  ㈠按行為後法律有變更者，適用行為時之法律；但行為後之法
    律有利於行為人者，適用最有利於行為人之法律，刑法第2
    條第1 項定有明文。查被告行為後，刑法第284 條第1 項規
    定業於108 年5 月29日經修正公布，並自同年月31日起生效
    施行。修正前刑法第284 條第1 項規定：「因過失傷害人者
    ，處6 月以下有期徒刑、拘役或5 百元以下罰金。」；修正
    後該條則規定：「因過失傷害人者，處1 年以下有期徒刑、
    拘役或10萬元以下罰金。」經比較新舊法之結果，修正後該
    條項規定之有期徒刑刑度由6 月以下提高至1 年以下，且提
    高罰金刑之法定刑度，自應以修正前刑法第284 條第1 項規
    定較有利於被告，是依刑法第2 條第1 項前段規定，應適用
    修正前即行為法論處。
  ㈡核被告陳萬居所為，係犯修正前刑法第284 條第1 項前段之
    過失傷害罪。又被告以一過失駕車行為，同時致告訴人卓育
    麒、王思雅受傷，屬一行為觸犯2 相同罪名之同種想像競合
    犯，應依刑法第55條之規定，從一重之過失傷害罪處斷。另
    被告於案發後停留現場，於有偵查權限之機關及公務員發覺
    其犯罪前，向前往現場處理之警員表明其為肇事人並願接受
    裁判，有新北市政府警察局林口分局道路交通事故肇事人自
    首情形記錄表1 紙在卷可考（見偵卷第22頁），合於自首之
    規定，爰依刑法第62條前段之規定減輕其刑。
  ㈢爰審酌被告本應於駕駛時遵守上開交通規則，以維其他參與
    道路交通者之安全，竟疏未注意，未看清來往車輛，且未讓
    行進中之車輛優先通行，即貿然自路邊起駛向左駛出，因而
    與告訴人卓育麒所騎乘搭載告訴人王思雅之機車發生碰撞，
    致告訴人2 人受有上揭傷勢，本應非難；惟兼衡被告犯後坦
    承犯行之態度，且已先行透過保險理賠合計新臺幣1 萬2 千
    多元，然迄今仍因金額無法合致而未與告訴人2 人達成調解
    及賠償損失，並參以其素行、小學畢業之智識程度、家庭經
    濟狀況勉持、領有身心障礙手冊、前因意外事故受有多重胸
    椎骨折之傷害而需門診追蹤之生活狀況，此有中華民國身心
    障礙證明影本、天主教輔仁大學附設醫院診斷證明書各1 紙
    在卷可參（見本院卷第51頁、第69頁），及被告之過失情節
    與程度、告訴人2 人所受之傷勢等一切情狀，量處如主文所
    示之刑，並諭知如易科罰金之折算標準，以資懲儆。
據上論斷，應依刑事訴訟法第273 條之1 第1 項、第299 條第1
項前段，刑法第2 條第1 項前段、修正前第284 條第1 項前段、
第55條、第62條前段，第41條第1 項前段，刑法施行法第1 條之
1 第1 項、第2 項前段，判決如主文。
本案經檢察官邱舒婕到庭執行職務。
中    華    民    國   109    年     5    月    22    日
                  刑事第二十四庭  法  官  陳俞伶
以上正本證明與原本無異。
如不服本判決，應於判決送達後20日內敘明上訴理由，向本院提
出上訴狀（應附繕本），上訴於臺灣高等法院。其未敘述上訴理
由者，應於上訴期間屆滿後20日內向本院補提理由書「切勿逕送
上級法院」。
                                  書記官  方信琇
中    華    民    國   109    年    5     月    25    日
附錄本案論罪科刑法條全文：
修正前中華民國刑法第284 條
因過失傷害人者，處6 月以下有期徒刑、拘役或5 百元以下罰金
，致重傷者，處1 年以下有期徒刑、拘役或5 百元以下罰金。
從事業務之人，因業務上之過失傷害人者，處1 年以下有期徒刑
、拘役或1 千元以下罰金，致重傷者，處3 年以下有期徒刑、拘
役或2 千元以下罰金。